臺灣彰化地方法院民事裁定
110年度事聲字第20號
異  議  人  彰化縣彰化區漁會

法定代理人  陳宗義  
代  理  人  施建華  
相  對  人  洪俊騰  
上列異議人與相對人間因核發支付命令事件，對於本院司法事務
官於民國110年7月23日所為110年度司促字第7964號民事裁定聲
明異議，本院裁定如下：
    主  文
異議駁回。
    理  由
一、程序事項
　㈠按當事人對於司法事務官處理事件所為之終局處分，得於處
    分送達後十日之不變期間內，以書狀向司法事務官提出異議
    ；但支付命令經異議者，除有第五百十八條所定或其他不合
    法之情形，由司法事務官駁回外，仍適用第五百十九條規定
    ；司法事務官認前項異議有理由時，應另為適當之處分；認
    異議為無理由者，應送請法院裁定之；法院認第一項之異議
    為有理由時，應為適當之裁定；認異議為無理由者，應以裁
    定駁回之；民事訴訟法第240條之4第1項至第3項定有明文。
    次按支付命令之聲請，不合於第508條至第511條之規定，或
    依聲請之意旨認債權人之請求為無理由者，法院應以裁定駁
    回之；就請求之一部不得發支付命令者，應僅就該部分之聲
    請駁回之；前項裁定，不得聲明不服；民事訴訟法第513條
    亦有明文。
　㈡復按司法事務官處理事件作成之文書，其名稱及應記載事項
    各依有關法律之規定，司法事務官處理事件所為之處分，與
    法院所為者有同一效力，民事訴訟法第 240 條之 2 第 1 
    項及第 240 條之 3 分別定有明文。司法事務官依法辦理法
    院組織法第 17 條之 2 相關業務時所為之處分，其書類名
    稱及效力固與法院所為者相同，惟其本質仍屬司法事務官之
    處分，則其所為處分之救濟程序自不宜排除民事訴訟法第 2
    40 條之 4 規定之適用（臺灣高等法院暨所屬法院101年法
    律座談會民事類提案第39號研討結果參照）。
　㈢查本院司法事務官於民國(下同)110年7月23日以110年度司促
    字第7964號裁定，駁回異議人即債權人支付命令之部分聲請
    ，異議人於收受送達後10日內具狀聲明異議，本院司法事務
    官認其異議無理由而送請本院裁定，經核與上開規定相符，
    先予敘明。
二、本件異議意旨略以：
　　異議人向本院聲請核發支付命令，依兩造間簽訂之農業發展
    基金貸款借據、農業發展基金貸款約定書(下稱系爭契約)，
    以及支票存款拒絕往來戶名冊等件為憑，請求返還借款，因
    原裁定就違約金之計算方法顯有不當，遭本院司法事務官駁
    回異議人之部分聲請，爰聲明異議，請求廢棄原裁定等語。
三、經查
　㈠按起訴，應以訴狀表明應受判決事項之聲明，民事訴訟法第
    二百四十四條第一項第三款定有明文。該款所稱之「應受判
    決事項之聲明」乃請求判決之結論，亦係請求法院應為如何
    判決之聲明，如當事人獲勝訴之判決，該聲明即成為判決之
    主文，並為將來據以強制執行之依據及範圍。是以原告提起
    給付之訴，依上揭起訴必備程式之規定，所表明訴之聲明（
    給付內容及範圍）與法院所為之判決主文，均必須明確一定
    、具體合法、適於強制執行(最高法院民事判決 98 年度台
    上字第 599 號參照 )。此規定於聲請核發支付命令應為相
    同解釋，此觀同法第519條第1項以及第521條第1項規定視當
    事人是否異議而視為起訴或得為執行名義即明。
　㈡經核異議人提出之系爭契約，已於第五條第二項約定「貸款
    逾期時，逾期六個月以內者，逾期本金部分改按全國農業金
    庫基準利率加一成計息，逾期利息部分以同標準計收違約金
    」；第五條第三項約定「逾期超過六個月者，其計息及違約
    金計收方式以特約條款另訂之，但無特約條款約定者，依前
    款規定計收」；而特約條款約定「本金改按全國農業金庫基
    準利率加二成計息，逾期利息以同標準計收違約金」。是依
    其契約文義觀之，「逾期利息以同標準計收違約金」，異議
    人得請求違約金部分限於利息部分之違約金，並無本金部分
    違約金乃至明之理。
　㈢至於異議人於民事發支付命令聲請狀中之聲明，既僅記載「
    債務人應向聲請人給付新臺幣壹拾陸萬玖仟肆佰伍拾玖元整
    ，及如附表所示之本金、利息、違約金」，惟異議人所請求
    之附表(見本裁定附表)，並無載明係以總借款本金或利息以
    為計算違約金之基準。因此，系爭契約之違約金計算基準及
    方法，審核系爭契約本意，應以利息為基準，即以該利息部
    分計算自民國110年7月17日起逾期六個月以内者，利率按年
    息2.6697%計付；以及利息逾期超過6個月者至清償日止，利
    率按年息2.9124%計付(見本裁定附表)計算違約金，方為系
    爭契約該條違約金之正確數額，故原裁定以此方法而為計算
    ，並無瑕疵。
　㈣依上所述，異議人請求總借款本金部分之違約金，核與系爭
    契約之規定不符，原裁定駁回異議人支付命令此部分聲請，
    認事用法並無錯誤，異議人聲明異議，為無理由，本院應予
    駁回。
　㈤另異議人往後如有類似之案件有所請求，而向法院聲請或起
    訴，所聲明之記載應明確、特定，以符合訴之聲明之明確性
    原則之要求，且實務上有眾多公開的判決及裁定，可供參考
    如何撰寫，或本院民事判決110年度訴字第819號即屬之。
四、末按駁回支付命令之處分，依民事訴訟法第 513 條第 2 項
    ，不得聲明不服，自不得向第二審法院提起抗告。是本院司
    法事務官所為之110年度司促字第7964號裁定，屬「不得聲
    明不服」之事件，雖民事訴訟法第 240 條之 4 第1 項例外
    賦與債權人異議之權利，然其本質既屬不得聲明不服之事件
    ，則異議人就本院駁回其異議之裁定，自亦不得抗告至第二
    審法院，併此敘明。
五、據上論結，本件異議為無理由，依民事訴訟法第 240 條之 
    4第3項後段，裁定如主文。
中　　華　　民　　國　　111 　年　　1 　　月　　10　　日
                  民事第四庭    法  官　李言孫
以上正本係照原本作成。
如不服本裁定應於送達後10日內向本院提出抗告狀，並繳納抗告
費用新臺幣1,000元。
中　　華　　民　　國　　111 　年　　1 　　月　　11　　日
                                書記官  梁永慶 
附表
編號 本金金額 (新臺幣) 利息起算日 (起至清償日止） 年利率 違約金起算日 (起至清償日止） 001 152,520元 自民國110年6月17日起至民國110年7月16日 0.00%    民國110年7月17日起逾期6個月以内者 2.6697%  民國110年7月17日起逾期六個月以内者，利率按年息2.6697%計付   逾期超過6個月者至清償日止 2.9124% 逾期超過6個月者至清償日止，利率按年息2.9124%計付 002 16,939元 自民國110年6月17日起至民國110年7月16日 0.00%    民國110年7月17日起逾期6個月以内者 2.6697% 民國110年7月17日起逾期六個月以内者，利率按年息2.6697%計付   逾期超過6個月者至清償日止 2.9124% 逾期超過6個月者至清償日止，利率按年息2.9124%計付 合計 169,459元